臺灣高等法院刑事判決　　　　　　　　　　　　　九十一年度上訴字第一０一四號
　　上　訴　人　臺灣桃園地方法院檢察署檢察官
　　被　　　告　丙○○
　　選任辯護人　俞大衛　律師
　　　　　　　　謝青樺　律師
　　被　　　告　戊○○
　　被　　　告　庚○○
右上訴人因水土保持法等案件，不服臺灣桃園地方法院八十九年度訴字第一六八九號
，中華民國九十年十一月五日、九十年十一月十九日、九十年十二月二十日第一審判
決（起訴案號：臺灣桃園地方法院檢察署八十九年度偵字第六三八五號、七九八八號
、第一四二四七號），提起上訴，本院判決如左：
    主  文
原判決撤銷。
丙○○、戊○○共同在公有山坡地內未經同意擅自占用，修建道路、開發建築用地，
致生水土流失，未遂，各處有期徒刑陸月，如易科罰金均以參佰元折算壹日，均緩刑
貳年。如附表所示之工作物沒收。
庚○○部分公訴不受理。
    事  實
一、庚○○係山地原住民，承租桃園縣復興鄉○○段一六五五地號（以下簡稱：一六
    五五號）山地保留地種植桂竹等林木，於八十四年六、七月間竟擅自在一六五五
    號土地北面相鄰國有林區內砍除林木，破壞地形地貌，使土石裸露，建擋土牆、
    整地，開發建築用地搭蓋工寮及修建道路供通行使用，並設置坡坎，嚴重改變地
    形、地貌，經查獲後因現場係海拔近一千五百公尺，測量不易，桃園縣大溪地政
    事務所測量員甲○○以圖解法測量時，誤認修建道路係原地籍圖面上產業道路，
    因此誤將庚○○擅自佔用違建物及整地位置，測量為同上段一七Ｏ七、一七Ｏ五
    、一六四八、一七一七、一七一六號土地，係如附圖(一)所示，經臺灣桃園地方法
    院於八十六年六月二十五日八十五年訴字第八九Ｏ號案件判處有期徒刑十月，緩
    刑肆年，並沒收如附圖(一)所示土地上違法興建鐵皮屋等工作物確定，嗣因執行機
    關並未確實執行拆除土地上違法擅自佔用建物、擋土牆、坡坎等工作物及將整地
    部分回復原狀，適高仰岡擔任財團法人普陀文教基金會董事長，介紹戊○○認識
    庚○○後在上開如附圖(一)Ｉ所示佛堂違建物內擔任住持，因而於八十七年間即明
    知庚○○開挖上開土地，致土石有裸露情形，並知悉庚○○違法在公有山坡保育
    林區內整地被判刑之事實。
二、戊○○明知庚○○如附圖(一)所示土地上違法整地後土石暴露閒置無人使用，均位
    在庚○○承租管理使用中之一六五五號土地附近，且均係中華民國所有，由行政
    院原住民委員會（下稱原委會）管理之公有地，地目為林，使用分區為山坡地保
    育用地，屬森林法所規範森林（非屬於保安林地），竟欲擅自占用如附圖(一)所示
    違法濫墾土地，供違法興建佛堂等建物基地使用，約由丙○○提供不知情之信徒
    捐贈金額充建造資金，庚○○提供附圖(一)所示違法整地之土地，戊○○、丙○○
    、庚○○（已於九十二年十月十九日死亡）三人共同基於犯意聯絡，推由庚○○
    出名藉詞在一六五五號土地上合法興建農舍名義，由高仰岡委由建築師繪製在一
    六五五號土地南方左下方既成之產業道路旁設計興建農舍之平面設計圖（鋼架造
    面積三二四平方公尺），向桃園縣政府工務局提出申請，並於八十七年八月四日
    取得興建農舍建造執照後，戊○○則利用不知情之成年人以挖土機，在庚○○如
    附圖(一)所示違法整出且土石裸露之公有山坡土地上重新整平如附圖(二)所示（其中
    一六五五號土地上建物等係有權使用，此部分不構成犯罪，詳如後述），明知一
    六五六號及一六五八號就上開土地並無任何使用權源，竟未經同意擅自占用，接
    續於附圖(二)所示開發建築用地興建Ｄ（佛堂）、Ｂ（宿舍佔用一六五六號土地面
    積Ｏ點ＯＯ六二公頃）、Ｃ（涼亭），Ｅ（鐵皮屋）、Ｉ（地面鋪設水泥供停車
    場）及Ｊ（地面鋪設石子道路）供通行使用，Ｂ宿舍佔用一六五六號面積Ｏ點Ｏ
    Ｏ六二公頃及Ｃ、Ｄ、Ｅ、Ｉ、Ｊ佔用位置、面積如附圖(二)所示，惟尚未致生水
    土流失之結果，於八十九年四月十一日經民眾檢舉為檢察官查獲。
二、案經桃園縣警察局大溪分局移送臺灣桃園地方法院檢查署檢察官偵查起訴。
    理  由
壹、被告戊○○、高仰岡部分：
一、訊據被告戊○○固坦承在事實欄二如附圖(二)所示Ｂ、Ｃ、Ｄ、Ｅ、Ｉ所示土地上
    興建建物等工作物，被告高仰岡坦承提供佛教徒捐贈資金興建如附圖(二)所示之建
    物等工作物，惟均矢口否認故意違法興建，被告戊○○辯稱：當時不知道一六五
    五號土地位置，如附圖(二)所示Ｅ鐵皮屋（即附圖(一)Ｇ）並非伊所興建，Ｊ道路原
    先存在，Ｄ佛堂係經由被告庚○○合法申請在一六五五號土地上興建之農舍；被
    告高仰岡則辯稱：除合法申請興建Ｄ佛堂在被告庚○○提供之一六五五號土地建
    造外，不知道興建如附圖(二)所示之上開其他建物云云。
二、認定犯罪事實所憑之證據及其理由：
(一)、本案查獲現場海拔一千五百公尺，林木茂盛，測量不易，第一次八十九年九月八
    日由甲○○製作測量圖，將現場的現況道路誤判為圖上的道路，第二次己○○於
    九十年六月一日製作測量圖時，因參考被告庚○○申請建物登記所提出之附圖而
    誤判，第三次於九十一年七月二十四日測量圖係由課長乙○○帶隊從巴陵稜線的
    三角點為基準，測量一公里多，涵蓋一、二百公頃，測量很仔細等事實，此經證
    人乙○○、楊偉銘、甲○○結證屬實及有一六五五號地籍圖影本在卷可查（見本
    院卷(一)九十五頁、第一二八頁、第一二九頁、第一三Ｏ頁、第一四二頁之一、之
    二、之三；、本院卷(二)十二頁），查本案第一次測量圖（見本院卷(一)第七十八頁
    ）因被告庚○○於八十五年間，另行開闢道路且嚴重破壞現場地形地貌，以致甲○○在前案測量時誤判道路位置，並基此誤判而製作測量圖，本案第一次測量圖
    因沿用該甲○○測量圖，自屬誤判，第二次己○○另以被告庚○○之申請建物登
    記圖為基準點，以圖解法測量，並未實際測量，其圖測結果，自不可採（見本院
    卷(一)第七十九頁），則應以第三次經三角點實際測量之圖（即本院卷(一)八十二頁
    ）方屬正確，當可確認。
(二)、第三次測量如附圖(二)所示Ｂ宿舍佔用面積Ｏ點ＯＯ六二公頃及Ｃ、Ｄ、Ｅ、Ｉ、
    Ｊ佔用如附圖(二)所示之面積，均係在一六五六、一六五八地號土地上，又一六五
    六、一六五八地號土地屬於中華民國所有，由行政院原住民委員會（下稱原委會
    ）管理之公有地，地目為林，使用分區為山坡地保育用地，屬森林法所規範非屬
    於保安林地之森林，且上開土地經行政院於六十八年十一月二十一日台六八經字
    第一一七Ｏ一號函核定，省府於六十九年二月六日府農山字第一二Ｏ一六六號公
    告係山坡地保育利用條例第三條第一項山坡地，另於八十五年一月十三日台八五
    農Ｏ一三三五號函核定，省府於八十五年三月六日以八五府農水字第一二三一四
    號函公告，係水土保持法第三條第三款所稱之山坡地（見本院卷(一)第四十頁、第
    四十一頁、第一Ｏ七頁函），顯見上開建物等工作物，均確係設置在公有山坡之
    水土保持法公告之森林之山坡地之事實，甚屬明確。
(三)、被告戊○○、高仰岡明知一六五六、一六五八地號，業經山坡地保育利用條例及
    水土保持法公告之公有土地，故意擅自佔用如附圖(二)所示土地，建造開發建築用
    地興建Ｄ（佛堂）、Ｂ（宿舍佔用一六五六號面積Ｏ點ＯＯ六二公頃）、Ｃ（涼
    亭），Ｅ（鐵皮屋）、Ｉ（地面鋪設水泥供停車場）及Ｊ（地面鋪設石子道路）
    供通行使用之事證如下：
１、被告戊○○供述如下：：
、於偵訊：「我與高仰剛向復興鄉公所提出」、「我是如德師父：：地主是庚○○
    ，負責人是丙○○，他是普陀禪林文教基金會會長，我是高仰剛請來負責寺院：
    ：：是基金會出錢蓋的，以農舍的方式蓋來修行，鐵皮屋有依水土保持法的方式
    蓋：：，也審核通過」（見偵字第一四二四七號卷第八頁反面、偵字第七九八八
    號卷第十九頁反面、第二十頁）。
、於原審：「我們有蓋佛堂，但土地邊界到何處，我不知道：：」（見原審卷第二
    十一頁）、
、於本院：「：：先蓋佛堂Ｄ、再蓋宿舍Ｂ，廁所Ａ、涼亭Ｃ：：，當時我是住持
    ；Ｊ路以前就存在」、「（提示本院九十一年六月十日高仰岡調查聲請狀附證三
    在那理拍？）八十五年訴字第八九Ｏ號判決附圖Ｉ內拍攝（即本院判決附圖(二)Ｆ
    ）」、「：：庚○○提供土地，高仰岡募款；我負責募工興建：：我有叫挖土機
    整地，因現場有坡度」（本院(一)第三十頁、第六十七頁、第二四二頁、第二四五
    頁、本院卷(二)第三十一頁、第三十六頁）。
２、被告丙○○供述如下：
、於偵訊：「我是普陀文教基金會董事長，：：建築物是如德法師要蓋的，由佛教
    徒共同出錢，：：庚○○提供土地：：是我介紹來與師父接洽的：：：：是師父
    決定要蓋，我是經濟上的扶持者：：決定權是如德師父，：：」、「當時申請時
    有附建築圖」、「（提出申請的附件圖與檢察官履勘的講堂是否相同？）是的，
    涼亭部分目前補送件中，都是我去跑的，先跟戊○○商量後，再由建築師繪圖」
    （見原審見第九十七頁、偵字第七九八八號卷第二十三頁反面、第二十四頁、第
    二十九頁正面、第二十九頁反面）。
、於原審：「申請部分是請他人代申請：：加蓋部分我不知道」（見原審卷第九十
    一頁）。
、於本院：「：：：我是護法會的會長，由我去聯繫地主找建築師：：蓋廟的錢是
    普陀文教基金會通訊方式捐到基金會」、「（庚○○八十五年訴字第八九Ｏ號判
    決是否知道？）有聽庚○○說，我知道他在地上蓋那些房子被判決」、「：：現
    場Ｄ後面坡坎、Ｊ後面坡坎，：：整地時候就有：：八十六年、八十七年間認識
    （庚○○）：：，房子後面舊坡坎Ｂ都設好了」、「：：我們去現場已經有路，
    也有坡坎：：」（本院卷(一)第五十七頁、第五十九頁、第二四三頁、第二九四頁
    、本院卷(二)第三十六頁）；「我記得我有上山去看過，八十四年偵字第一四七一
    四號卷第十七頁到第三十二頁全部照片我曾經有上山看過，：：當時擋土牆比較
    黑一點，其他泥土情形我也有看過：：上面有泥土、還有長一些雜草：：」（見
    本院卷(二)第七十六頁）。
３、庚○○死亡前供述如下：
、於偵訊：「：：於八十七年興建寺廟、涼亭等：：」、「：：寺廟是如德師父蓋
    的：：：地：：實際是我管理：：，我有申請要蓋農舍」、「八十四年有蓋過，
    八十六年判十月，緩刑，八十七年又新建現在的房子，是戊○○蓋的：：因我與
    丙○○是好朋友：：」、「八十七年申請蓋農舍，我申請得」（見偵字七九八八
    號卷第十六頁反面、第二十八頁反面、第二十九頁）。
、於原審：「我的土地部分有經過我的同意蓋的」（見原審卷第二十一頁）。
、於本院：「我同意蓋佛堂」、「（八十五年時誰在佛堂作師父？）是戊○○」、
    「（你申請的建物登記所提出之附圖，是誰劃的？）是高仰岡提供的，我們就附
    上這兩張圖去申請建築執照」（見本院卷(一)第三十二頁、第五十六頁、第五十七
    頁、第一三一頁）。
４、證人王招治（即被告戊○○之出家弟子）於本院證述：「：：我八十七年去，當
    時房子破土還沒有蓋，但旁邊有舊佛堂是鐵皮屋、旁邊有寮房：：廁所、廚房，
    水泥蓋的大殿，地基剛打，我去時正破土開始蓋，做儀式，：：新佛堂是八十七
    年開始蓋，蓋了約三年」、「工人師父認識的人，叫人來做的：：」（本院卷(一)
    第五十六頁、第五十八頁）。
５、按本案如附圖(一)(二)所示土地係同一位置，係位於上巴陵森林區內，附近林木茂盛
    ，山高險峻，測量困難，此經證人乙○○、楊偉銘、甲○○結證在卷，被告庚○○前於八十四年六、七月間在本案同一位置違法濫砍修道路整地，嚴重破壞地形
    地貌情節，經本院調閱臺灣桃園地方法院八十五年訴字第八九Ｏ號案件核閱該卷
    內附照片屬實，縱該案件測量時因當時地形地貌改變，致測量人員將測量時地號
    誤載，惟仍不影響一般人判斷被告庚○○在附圖(一)(二)處所為係在山坡保育林地及
    水土保持法公告之森林內山坡地濫砍之事實，又參以被告高仰岡於本院陳述其有
    目睹並描述被告庚○○前案濫墾後之情形，另被告戊○○係經由被告高仰岡介紹
    認識被告庚○○及提出被告戊○○於八十七年五月十七日如附圖(一)Ｉ所示位置設
    置佛堂內照片，則被告庚○○違法濫砍樹林及土地後短短期間內，被告高仰岡、
    被告戊○○顯然已經目睹土地上山林嚴重破壞之情形，又以被告庚○○同意提供
    所承租之一六五五號土地，因該土地上設有地上權合法據以向縣政府提出申請建
    造農舍建築執照時，所提出經由合法證照建築師設計之平面圖供附件，當時平面
    農舍，此經被告庚○○供述及證人乙○○、甲○○證述，並有提出該平面圖附卷
    可查（見本院卷(一)第一三Ｏ頁、第一三一頁、第一四二頁之一、之二、之三、原
    審卷第二十四頁、第二十五頁），惟本件附圖(一)(二)所示左上方道路係經被告庚○○違法濫砍修建之道路，明顯與提出申請之位置不符，足證被告高仰岡、戊○○
    以合法申請之農舍故意蓋在並非合法申請如附圖(二)所示之位置之事實，應可認定
    。
６、被告戊○○在附圖(二)所示原被告庚○○濫砍後尚有坡度之土地上整平土地時究竟
    需要面積若干？如何建造？所需資金若干？雖由被告戊○○負責在現場處理僱工
    建造，惟被告高仰岡係護法會長提供信徒捐贈款供建造，對於上開建造費用相關
    各節，被告高仰岡當不可能置身事外，況附圖(一)所示平面範圍，顯然並非僅供佛
    堂地基使用，則被告戊○○在附圖(二)所示一六五六、一六五八地號上，建造開發
    建築用地興建Ｄ（佛堂）、Ｂ（宿舍佔用面積Ｏ點ＯＯ六二公頃）、Ｃ（涼亭）
    ，Ｅ（鐵皮屋）、Ｉ（地面鋪設水泥供停車場）及Ｊ（地面鋪設石子道路）供通
    行使用，均係完整寺院必備設備，被告高仰岡辯稱除上開興建Ｄ佛堂外，不知道
    上開其他違建之事實，顯係卸責之詞，自無可採。另附圖(二)Ｅ（即第一次測量圖
    Ｇ之鐵皮屋建物，並非附圖(一)當時違建，且該建物係新建之事實，此有原審九十
    年二月二十一日依據第一次測量圖現場勘驗筆錄在卷及附圖(一)及照片在卷可查（
    見原審卷三十五頁），又Ｊ道路路面鋪設有水泥，顯非被告庚○○於附圖(一)當時
    違法濫砍後道路之路面，此有另案八十五年訴字第八九Ｏ號案件偵查卷內附照片
    可查（見偵字第一四七一四號卷第二十七頁照片）可查，則被告戊○○所辯
    ，亦無可採。
(四)、被告戊○○、高仰岡違法在一六五六、一六五八地號，如附圖(二)所示土地上，建
    造開發建築用地興建Ｄ（佛堂）、Ｂ（宿舍佔用一六五六號面積Ｏ點ＯＯ六二公
    頃）、Ｃ（涼亭），Ｅ（鐵皮屋）、Ｉ（地面鋪設水泥供停車場）及Ｊ（地面鋪
１、於八十九年四月十一日，經桃園縣政府農業局水土保持課陳玉樹會同警方查獲「
    違規建築用地開發：：破壞地表及地下水源涵養：：緊鄰後方陡峭山壁：：」、
    「屬於政府公告山坡地，亦為公告石門水庫集水區（屬於水質、水源、水量保護
    區，地目『林業用地』為原住民保留地：：，此有桃園縣山坡地保育利用管理查
    報與取締案件會勘紀錄，在卷可查（見偵字第六三八五號卷第六頁）。
２、原審於九十年二月二十一日至現場勘驗結果：「後方緊靠山背，有擋土牆及水溝
    、前有片竹林，並無土石裸露，派出所員警稱並無發生土石流崩塌之意外：：後
    方擋土牆係舊建，禪堂及涼亭前方擋土牆係新建，佛堂前擋土牆則為舊建、禪堂
    廁所前擋土牆有一段約五公尺為舊建，房屋後方水溝為舊跡，入佛堂前擋土牆為
    舊跡：：房屋前擋土牆有一段新建：：」，此有勘驗筆錄及照片附卷可稽（見原
    審卷第三十三頁、第三十四頁、第三十五頁、第四十頁至第四十九頁）。
３、另有被告提出於八十九年五月二十六日經安全技師檢查開發整地擋土牆結構均屬
    安全無虞之鑑定書、水土保持設施照片等可參（見同上偵字第七九八八號卷第三
    十二頁至第三十八頁）。
４、被告於九十三年二月六日陳報之現場平面、路基照片，經證人甲○○證述與現狀
    吻合（見本院卷(一)第三Ｏ三頁字第三一二頁，本院卷(二)十三頁）。
５、綜上各不同時間現場照片顯示，均無因在山坡地上開發附圖(二)建物等致生水土流
    失之情形，尚難認本件已生水土流失之實害結果，本件被告已經著手於構成要件
    行為，自該當於未遂之犯行，本件事證明確，被告高仰岡、戊○○犯行應可認定
    。
三、核被告高仰岡、戊○○所為，係同時觸犯森林法第五十一條第一項於他人森林內
    擅自設置工作物罪、山坡地保育利用條例第三十四條第一項之在公有山坡地內擅
    自設置工作物罪及水土保持法第三十二條第四項、第一項前段之在公有山坡地內
    未經同意擅自占用，致生水土流失未遂罪。又森林法第五十一條第一項、山坡地
    保育利用條例第三十四條第一項之構成要件與水土保持法第三十二條第一項前段
    之構成要件相同，後者另規定在公有山坡地內擅自墾植致生水土流失之特別要件
    ，按水土保持法係於八十三年五月二十七日制定公布，同年十月二十一日修正公
    布第三十二條等條文，相較於山坡地保育利用條例係於六十五年四月二十九日制
    定公布，並於八十七年一月七日修正公布第三十四條等條文，是山坡地保育利用
    條例因最近一次修正，相對於水土保持法係屬後法，水土保持法則屬前法，但依
    水土保持法第一條第二項之規定：「水土保持，依本法之規定，本法未規定者，
    適用其他法律之規定」，因此就水土保持法之立法體制而言，係立於特別法之地
    位，且適用時排斥其他法條之適用，僅水土保持法未規定時，始有其他法律適用
    之餘地，因此基於「新普通法不能變更舊特別法」之原則，被告高仰岡、戊○○
    前揭行為仍應優先適用水土保持法第三十二條第四項、第一項前段之罪處斷，被
    告接續所興建建物等，係同時同地所為，係接續犯，應論以單純一罪，被告高仰
    岡、戊○○與被告庚○○（已經死亡）就上開犯行間有犯意聯絡及行為分擔，應
    論以共同正犯，又被告高仰岡、戊○○占用公有山坡地開發修建道路等尚未生水
    土流失之實害結果，惟既已著手於構成要件行為，自該當於水土保持法第三十二
    條第四項、第一項前段未遂罪，並按既遂犯之刑減輕之，又興建上開建物涉及技
    術，渠等僱用他人興建，顯係利用不知情之工人犯罪，為間接正犯。
四、另公訴人認被告高仰岡、戊○○在附圖(二)所示一六五五號土地上興築建物、地上
    物及一六五八號土地上興建Ｆ、Ｇ、Ｈ等建物部分，經查：附圖(二)所示一六五
    五號土地係被告庚○○有權管理使用，並以其子楊治德名義設定登記取得地上權
    之土地，此有土地登記謄本二紙、七十四年、八十五年山地保留地使用清冊影本
    、被告庚○○及楊治光出具同意書，且經由楊治德見證同意書在卷可查（見偵字
    第七九八八號卷第五頁、第十六頁、見原審卷第一Ｏ六頁）足證被告高仰岡、戊○○並非擅自占用附圖(二)所示一六五五號土地，被告高仰岡、戊○○此部分行為
    ，核與公訴人起訴擅自占用罪名構成要件不合；附圖(二)所示一六五八號地上興
    建Ｆ、Ｇ、Ｈ建物，核與被告庚○○前於八十四年間興建如附圖(一)Ｉ、Ｊ、Ｋ相
    同，此經證人甲○○於本正結證屬實在卷（見本院卷第一二九頁），又附圖(二)所
    示地上興建Ｆ、Ｇ、Ｈ部分業經臺灣桃園地方法院八十五年訴字第八九Ｏ號判決
    確定，足認此部分公訴人係對已確定判決之事實重複起訴，惟公訴人起訴認被告
    所為上開部分行為與本院上開認定有罪部分係基於接續所為單純一罪，自不另
    為無罪諭知，另上開已經另案確定判決部分，公訴人認定與本院有罪判決部分
    係基於接續所為單純一罪，此部分不另為免訴諭知，附此敘明。
五、原審未予詳查，遽為被告高仰岡、戊○○無罪判決，自有未合，檢察官提起上訴
    為有理由，應由本院將原判決撤銷改判，爰審酌被告等人在山坡地內，未經土地
    所有權人同意，擅自修建道路路面、興建佛堂等建物，占用土地面積範圍廣大，
    使原本一片青綠之山林，積重難返，青山不再，對山坡地保育及管制所生之危害
    非輕，本應從重處罰，惟辜念被告戊○○係出家師父，被告高仰岡僅係基於宗教
    信仰之犯罪動機，出資目的在於建廟，非專為一己之私利，並確實取得部分合法
    山坡地使用權源及尚未生水土流失之實害，以及所占用公有山坡地上，如附圖(二)
    所示Ｄ、Ｂ（佔用在一六五六號土地上）及Ｃ建物均已經自行僱工拆除（詳如後
    述）被告犯後顯知所悔悟等一切情狀，從輕量處如主文第二項所示之刑，再被告
    行為後，刑法第四十一條業於九十年一月十日修正公布，舊法規定犯最重本刑三
    年以下有期徒刑以下之刑之罪，而受六個月以下有期徒刑或拘役之宣告，因身體
    、教育、職業、家庭之關係或其他正當事由，執行顯有困難者，得易科罰金，修
    正後之刑法第四十一條第一項前段規定，凡犯最重本刑五年以下有期徒刑以下刑
    之罪，而受六個月以下有期徒刑或拘役之宣告，均得易科罰金，比較新舊法之規
    定，以修正後之新法有利於行為人，自應依刑法第二條第一項前段規定，適用裁
    判時之新法，併予宣告易科罰金之折算標準，以示懲儆。被告高仰岡、戊○○，
    未曾受有期徒刑以上刑之宣告，此有本院被告前科紀錄表在卷可查，本院認被告
    經此次科刑教訓後當知所警惕，信無再犯之虞，併宣告緩刑二年，以啟自新。
六、另附圖(二)所示Ｄ、Ｂ（佔用在一六五六號土地上面積Ｏ點ＯＯ六二公頃）均已經
    拆除，此經證人丁○○前往現場測量之屬實，並於本院結證屬在卷（見本院卷
    (二)第一Ｏ一頁、第一Ｏ二頁），且有證人甲○○、丁○○提出現場照片為證（見
    本院卷(二)第八十二頁、第八十二之一頁、第一Ｏ八頁、第一Ｏ九頁），復有桃園
    大溪地政事務所九十三年九月二十二日溪地測字第Ｚ○○○○○○○○○號函在
    卷可查（見本院卷(二)第一一一頁），此部分建物拆除而不存在，此部分自無再宣
    告沒收之必要，雖被告提出拆除後照片顯示Ｉ、Ｊ地面上已為泥土覆蓋其上，惟
    審核被告提出照片顯示，Ｉ、Ｊ地面上邊緣水泥鋪設工作物，依然存在，足認被
    告在Ｉ、Ｊ地面上鋪設水泥工作物，仍存在，另附圖
    (二)Ｅ之新建建物仍存在，此有上開函在卷可查，則本件仍存在如附圖(二)所示Ｅ建
    物、Ｉ、Ｊ地面上鋪設之水泥工作物，均應依水土保持法第三十二條第五項宣告
    沒收。
貳、被告庚○○部分：
一、按被告死亡者，應諭知不受理之判決，並得不經言詞辯論逕行判決，刑事訴訟法
    第三百零三條第五款、第三百零七條分別定有明文。
三、經查：本件被告於原審判決後，業於民國九十三年十月十九日死亡，此有被告戶
    德駕關於上開有罪部分係基於共同犯意聯絡所為，被告庚○○被訴部分應諭知不
    受理判決，檢察官上訴，認為原判決認定被告庚○○無罪，認事用法有誤，惟被
    告業已死亡，依前揭說明，自應由本院將原判決撤銷，改諭知被告庚○○部分公
    訴不受理之判決，並不經言詞辯論為之。
據上論斷，應依刑事訴訟法第三百六十九條第一項前段、第三百六十四條、第二百九
十九條第一項前段，第三百零三條第五款、第三百零七條，水土保持法第三十二條第
四項、第一項前段、第五項、刑法第十一條前段、第二十八條、第二十六條前段、第
二條第一項前段、後段、修正後第四十一條第一項前段，第七十四條第一款，罰金罰
鍰提高標準條例第一條前段、第二條判決如主文。
本案經檢察官劉家芳到庭執行職務。
中　　　華　　　民　　　國　　九十三　　年　　　十　　　月　　二十九　　日
                              臺灣高等法院刑事第二十三庭
                                  審判長法  官  黃  瑞  華
                                        法  官  蔡  明  宏
                                        法  官  王  淑  滿
右正本證明與原本無異。
如不服本判決，應於收受送達後十日內向本院提出上訴書狀，其未敘述上訴之理由者
並得於提起上訴後十日內向本院補提理由書（均須按他造當事人之人數附繕本）。
                                        書記官  陳  思  云
中　　　華　　　民　　　國　　九十三　　年　　　十　　　月　　二十九　　日
附錄：本案論罪科刑法條全文
森林法第五十一條第一項
於他人森林或林地內，擅自墾殖或占用者，處六月以上五年下有期徒刑，得併科新臺
幣六十萬元以下罰金。
山坡地保育利用條例第三十四條第一項
違反第十條規定者，處六月以上五年以下有期徒刑，得併科新臺幣六十萬元以下罰金
。
水土保持法第三十二條第四項、第一項前段
在公有或私人山坡地或國、公有林區或他人私有林區內未經同意擅自墾殖、占用或從
事第八條一項第二款至第五款之開發、經營或使用，致生水土流失或毀損水土保持之
處理與維護設施者，處六月以上五年以下有期徒刑，得併科新台幣六十萬元以下罰金
。但其情節輕微，顯可憫恕者，得減輕或免除其刑。
前項情形致釀成災害者，加重其刑至二分之一；因而致人於死者，處五年以上十二年
以下有期徒刑，得併科新台幣一百萬元以下罰金；致重傷者，處三年以上十年以下有
期徒刑，得併科新台幣八十萬元以下罰金。
因過失犯第一項之罰致釀成災害者，處一年以下有期徒刑，得併科新臺幣六十萬元以
下罰金。
第一項未遂犯罰之。
犯本條之罪者，其墾殖物、工作物、施工材料及所使用之機具沒收之。
附表：如附圖(二)所示Ｅ建物（面積Ｏ點ＯＯ一四公頃）、Ｉ地面上鋪設水泥工作物，
      面積Ｏ點二八二一公頃）、Ｊ地面上鋪設水泥工作物（面積Ｏ點Ｏ二五九公頃）。
